【裁判字號】    99,再易,53
【裁判日期】    990927
【裁判案由】    再審之訴
【裁判全文】
臺灣臺北地方法院民事判決              99年度再易字第53號
再審原告    甲○○
再審被告    張泰昌即達亞汽車股份有限公司破產管理人
上列當事人間請求給付買賣價金事件，再審原告對於中華民國99
年7 月22日本院98年度簡上字第749 號確定判決，提起再審之訴
，本院判決如下：
    主      文
再審之訴駁回。
再審訴訟費用新台幣貳仟壹佰陸拾元由再審原告負擔。
    事實及理由
壹、程序方面：
    本件再審原告主張本院98年度簡上字第749 號確定判決有民
    事訴訟法第496 條第1 項第13款之再審事由，乃於民國99年
    7 月28日收受原確定判決書乙節，經本院調卷查明無訛。是
    再審原告於99年8 月9 日提起本件再審之訴，未逾民事訴訟
    法第500 條第1 項所定30日之法定期間，合先敘明。
貳、實體方面：
一、再審原告起訴主張略以：再審原告主張系爭車號FT-2803 號
    車輛前已由訴外人永衍科技股份有限公司（下稱「永衍公司
    」）與達亞汽車股份有限公司（下稱「達亞公司」）協議，
    由達亞汽車公司取回該車並抵銷所欠餘款，本欲由監理單位
    辦理過戶申請手續中申辦人之身分資料辨明是否確有此事，
    然台北區監理所函覆稱因風災遭大水淹沒而無法提供該資料
    ，此乃國家機構保管疏失，並非再審原告無法舉證。本案確
    定後，再審原告幾經尋訪證人，巧遇證人即前永衍公司負責
    人張忠順返台，由其親口告知確有歸還該車並抵債之事，復
    提供陳述書證明，如於原審提出並經斟酌，必可受較有利之
    判決。爰依民事訴訟法第496 條第1 項第13款之規定，提起
    再審之訴，並聲明：原確定判決廢棄；再審被告於前程序之
    訴駁回。
二、本件未經言詞辯論，故無再審被告之聲明或陳述可資記載。
三、按再審之訴顯無再審理由者，得不經言詞辯論，以判決駁回
    之，民事訴訟法第502 條第2 項定有明文。次按「民事訴訟
    法第四百九十六條第一項第十三款所謂發見未經斟酌之證物
    ，指在事實審言詞辯論終結前已經存在之證物，當事人不知
    有此，致未斟酌，現始知之者，或知有該證物之存在，而當
    時未能提出，致不得使用者而言。否則，即無所謂發見」；
    又「按發見人證，不能據為再審之訴之事由，以發見新證物
    為理由提起再審之訴時，自不許以發見之人證與發見之新證
    物合用為證（本院二十三年上字第二九五一號判例參照）」
    。最高法院復著有80年度台上字第2648號判決、82年度台上
    字第1951號等見解，可資參照。
四、經查，本件再審原告固提出「張忠順」於99年8 月4 日所書
    具之陳述書1 紙，主張其發現未經斟酌之證物，而得依民事
    訴訟法第496 條第1 項第13款之規定提起再審之訴云云。惟
    審酌上開陳述書之內容，要屬證人張忠順之書面陳述，依前
    開見解，本不得以發見人證為由提起再審之訴。況縱認該陳
    述書之性質為「物證」，然該物證係於99年8 月4 日始行作
    成，此觀之該陳述書所載日期即知，顯亦非在事實審言詞辯
    論終結前已存在之證物，亦與民事訴訟法第496 條第1 項第
    13款所定要件不符。從而，本件再審之訴，顯無再審理由，
    爰不經言詞辯論，逕予判決駁回。
五、據上論結，本件再審之訴為顯無理由，依民事訴訟法第502
    條第2項、第78條，判決如主文。
中    華    民    國    99    年    9     月    27    日
                  民事第三庭    審判長法  官  郭美杏
                                      法  官  吳若萍
                                      法  官  汪怡君
以上正本係照原本作成。
本判決不得上訴。
中    華    民    國    99    年    9     月    27    日
                                      書記官  馮姿蓉

司法院資訊處製作；財團法人民間司法改革基金會備份。
